【裁判字號】    94,軍上,54
【裁判日期】    950428
【裁判案由】    偽造文書等
【裁判全文】
臺灣高等法院刑事判決                  94年度軍上字第54號
上  訴  人
即  被  告  甲○○
上列上訴人因偽造文書等案件，不服國防部高等軍事法院94年度
法仁判字第94號，中華民國94年6月2日第二審判決（起訴案號：
國防部北部地方軍事法院檢察署94年度訴字第15號），提起上訴
，本院判決如下：
    主  文
原判決撤銷，發回國防部高等軍法院。
    理  由
本件原判決認定上訴人甲○○（民國83年8月1日入伍，陸軍軍官
學校情報專科班86年班畢業，志願役）為上開單位上尉特種電訊
官，負責偵控高頻通信網等業務，係依據法令從事公務之人員，
明知未經核准，不得進入中國大陸及香港、澳門等地區，然其為
達前往上述地區旅遊之目的，竟基於概括犯意連續四次92年10月
2日、93年2月2日、93年6月8日、93年6月24日，向該管單位申請
出國觀光時，於「個人請假出國申請表」及「申請出國觀光人員
初核報告表」內偽填前往韓國、新加坡、泰國、馬來西亞等地，
實則前往上海、深圳、澳門、北京等地旅遊，並將此明知為不實
之事項，使公務員即單位承辦出國業務之人事官林育維上尉，將
此不實事項登載於職務上職當之「出國觀光人員名冊」中，林育
維遂將核定之名冊，分別以該單位92年10月14日 (92）東信字第
3795號、93年2月9日東信字第093000497號、93年6月16日東信字
第0930002546號、93年7月14日東信字第0930002970號令發各相
關單位據以登載，被告上開所為，足以致國軍對於人員出國管理
正確性之公眾利益生損害。93年8月1日被告自中國大陸北京市返
國，翌（2）日上班時，該管單位依規定查驗其護照，其為避免
遭查悉前往中或大陸，乃另行起意，向單位人員謊稱護照遺失，
並於當日前往台北縣政府警察局新店分局謊報護照遺失，使承辦
員警黃明珍將其不實申報之事項，填載於職掌之「中華民國護照
遺失作廢申報表」後，將其傳真通報內政部警政署刑事警察局轉
外交部，被告所為足以生損害於外交機關對於護照管理之正確性
等情，乃維持第一審之科刑判決論處上訴人連續為不實之事項而
使公務員登載於職務上所掌之公文書，足以生損害於公眾罪刑，
固非無見。
惟查心神喪失人之行為不罰，精神耗弱人之行為得減輕其刑，刑
法第19條第1項、第2項著有明文。故如被告如有心神喪失或精神
耗弱，則在處刑上一則不罰，一則得減輕其刑。則於審判中苟有
此等法律所規定之事由，自應詳為調查，以為處刑或量刑之依據
，雖刑法19條規定得減而非必減，然何以不減亦應於判決理由詳
述，始為適法。本件上訴人於原審審理中94年5月19日具狀陳明
渠患有嚴重憂鬱症並提出三軍總醫院附設民眾診療服務處診斷證
明書影本一紙可參。雖被告具狀陳明憂鬱症僅述其屢想出國散
心，冀能緩刑云云而未辯及是否心神喪失，或精神耗弱足以影響
處刑與量刑，唯此乃法院應依職權調查之事項。該項嚴重憂鬱症
是否導致心神喪失或精神耗弱悠關法律之適用，原判決未就此於
理由中詳載，且遍閱其審判程序亦未為調查，自有疏漏，足認有
應於審判期日調查之證據而未為調查之違法，上訴意旨雖未指摘
及此，但屬本院得依職權調查之事項，應認原判決有撤銷發回更
審之原因。
據上論斷，應依軍事審判法第199條，判決如主文。
中    華    民    國    95    年    4     月    28    日
                  刑事第七庭  審判長法  官  陳正雄
                                    法  官  許錦印
                                    法  官  蔡光治
以上正本證明與原本無異。
不得上訴。
                                    書記官  陳韋杉
中    華    民    國    95    年    5     月    3     日


司法院資訊處製作；財團法人民間司法改革基金會備份。
